【裁判字號】    98,消債更,403
【裁判日期】    990329
【裁判案由】    更生事件
【裁判全文】
臺灣臺南地方法院民事裁定           98年度消債更字第403號
債  務  人  甲○○○
代  理  人  何冠慧律師
上列當事人因消費者債務清理事件，本院裁定如下：
    主    文
債務人甲○○○自民國九十九年三月二十九日下午4時起開始更
生程序。並命司法事務官進行本件更生程序。
    理    由
一、按債務人不能清償債務或有不能清償之虞，且無擔保或無優
    先權之債務總額未逾新臺幣（下同）1,200萬元者，於法院
    裁定開始清算程序或宣告破產前，得向法院聲請更生。法院
    開始更生程序之裁定，應載明其年、月、日、時，並即時發
    生效力，消費者債務清理條例第3條、第42條第1項、第45條
    第1項定有明文。又按債務人對於金融機構因消費借貸、自
    用住宅借款、信用卡或現金卡契約而負債務，在聲請更生或
    清算前，應提出債權人清冊，以書面向最大債權金融機構請
    求協商債務清償方案，並表明共同協商之意旨，債務人與金
    融機構協商成立者，不得聲請更生或清算，但因不可歸責於
    己之事由，致履行顯有重大困難者，不在此限，消費者債務
    清理條例第151條第1、5項亦定有明文。
二、本件聲請意旨略以：債務人有不能清償債務之情事，前曾於
    民國95年7月依照中華民國銀行公會會員辦理消費金融案件
    無擔保債務協商機制（下稱協商機制），以書面向最大債權
    金融機構元大商業銀行股份有限公司（下稱元大銀行）請求
    共同協商債務清償方案，依協商內容同意民國95年7月起，
    分80期、月付新台幣（下同）21,135元、利率8％，至全部
    清償完畢，惟債務人每月收入25,694元扣除必要生活開銷後
    ，實無法履行元大銀行提出之方案，無法維持基本生活費用
    ，即毀諾未再依約償還協商款，經債務人於97年7月1日與原
    參與95年協商機制之無擔保債權人成立變更還款條件之協議
    ，延展為96期，年利率4.5％，每月還款金額為12,370元，
    仍無力清償，有不可歸責於己之事由，致履行顯有重大困難
    ，且無擔保或無優先權之債務總額未逾1,200萬元，復未經
    法院裁定開始清算程序或宣告破產，爰依法向本院聲請更生
    等語。
三、經查：
（一）債務人95年間參與協商機制之狀況及嗣後履約情形：
      債務人於95年7月間依照中華民國銀行公會會員辦理消費
      金融案件無擔保債務協商機制，與最大債權人元大銀行等
      12 家銀行成立協商，每月應還款金額為21,135元，分80
      期，年利率8％，至全部清償為止，嗣債務人履行25期後
      ，於97年6月間即毀諾未再依約償還協商款，雖最大債權
      人元大銀行於97年7月間曾提出變更還款條件為「每月還
      款金額為12,370元，分96期，利率百分之4.5」之方案，
      然債務人仍以無法負擔為由，而未達成變更還款條件之協
      議等情，有債務人提出之協議書、債權分配明細表、95年
      度銀行公會債務協商機制變更還款條件增補約據等資料附
      卷可稽，並有最大債權銀行元大銀行98年10月19日之民事
      陳報狀暨債權計算書、債協繳款明細、協議書、還款計畫
      書各1份在卷足憑，堪信為真實。
（二）債務人財產狀況：
      債務人現任職於統一工業公司股份有限公司（下稱統一公
      司）擔任作業員，其於96及97年度自統一公司領取所得合
      計654,78 1元，平均月薪約27,283元（330636元＋324145
      元÷24個月＝27283元，元以下四捨五入），名下並無財
      產，此有債務人提出財政部台灣省南區國稅局96及97年綜
      合所得稅各類所得資料清單、財產歸屬清單，及本院依職
      權調取之稅務電子閘門財產所得調件明細表在卷可參，是
      債務人其每月平均收入約為27,283元，應可認定。
（三）債務人必要生活支出（含扶養費）狀況：
   1、債務人主張其聲請前2年必要生活支出共計須448,608元等
      情，每月約18,692元，係包含其本身房租、水電、電話、
      有線電視、瓦斯等日常生活支出及一家7口之伙食費等等
      。經核，聲請人本身必要生活費用（包含食、衣、住、行
      、強制性保險等），若以內政部公告臺灣省每人每月最低
      生活費為準；再者，此最低生活費，每年均因應平均消費
      支出額度調整而有異，參酌內政部所公告98年度臺灣省低
      收入戶最低生活費用每人每月為9,829元【此係按照政府
      最近1年平均每人消費支出（包括食品費、衣著鞋襪費、
      房租水電費、家居管理費、醫療保健費、交通通訊費、娛
      樂教育費及雜項支出）百分之60訂定】，故應認聲請人每
      月必要生活費用（包含食、衣、住、行、強制性保險等）
      依此標準以每月9,829元計算，核為債務人合理之生活費
      數額。
   2、以聲請人每月平均薪資為27,283元計算，扣除其本身每月
      必要生活費用9,829元後，所得餘額僅17,454元，顯然不
      足以清償95年間債務協商清償方案21,135元。是債務人主
      張其係因不可歸責於己之事由，致履行上開協議顯有重大
      困難，堪予採信，債務人確已達不能清償債務之虞之程度
      。
四、綜上所述，債務人僅係一般消費者，並未從事營業，其已達
    不能清償債務或有不能清償之虞之程度，其中無擔保或無優
    先權之債務，在1200萬元以下，之前雖與各債權銀行達成協
    議，但因不可歸責於己之事由，致履行上開協議顯有重大困
    難，且未經法院裁定開始清算程序或宣告破產，又查無消費
    者債務清理條例第6條第3項、第8條或第46條各款所定駁回
    更生聲請之事由存在，則債務人聲請更生，應屬有據。末者
    ，法院裁定開始更生或清算程序後，得命司法事務官進行更
    生或清算程序，必要時得選任律師、會計師或其他適當之自
    然人或法人一人為監督人或管理人，消費者債務清理條例第
    16條第1項定有明文，爰裁定如主文。
中    華    民    國    99    年    3     月    29    日
              民事第一庭    法      官  蔡雅惠
上為正本係照原本作成
本裁定不得抗告。
本裁定已於99年3月29日下午4時公告。
中    華    民    國    99    年    3     月    29    日
                            書  記  官  詹書瑋

司法院資訊處製作；財團法人民間司法改革基金會備份。
